---
title: "Tugas Individu Analisis Regresi"
author: "Sandra Berliana Putri"
date: "2024-03-05"
output: html_document
---

```{r setup, include=FALSE}
knitr::opts_chunk$set(echo = TRUE)
```

# PENANGANAN KONDISI TAK STANDAR DALAM REGRESI

## Pola Garis

```{r}
library(readxl)
library(ggplot2)

data <- read_xlsx("C:/Users/ASUS/Documents/Semester 4/Analisis Regresi/Tugas/Individu/Minggu 7/DataAsumsi.xlsx")

(model <- lm(Y~X, data=data))

ggplot(data, aes(x = X, y = Y)) +
  geom_point() +
  geom_smooth(method = "loess", se = FALSE) +  
  labs(x = "X", y = "Y", title = "Scatter Plot X vs Y with Trend Line") +
  theme_minimal()
```

Dugaan persamaan regresi: $$ YÌ‚ =46.4604 - 0.7525X_1$$ Berdasarkan scatter plot di atas, didapatkan bahwa pola garisnya adalah pola parabola. Akibat pola garisnya bukan linear maka transformasi perlu dilakukan. Oleh karena $$ð›ƒ_1<0$$, maka transformasi dilakukan dengan cara X diperkecil dan Y diperkecil.

## Transformasi Pola Parabola

```{r}
data$X_transformed <- sqrt(data$X)  
data$Y_transformed <- sqrt(data$Y) 
```

Proses syntax di atas dilakukan untuk memperkecil X dan Y dengan mengakarkan kedua variabel tersebut.

## Hasil Transformasi menjadi Pola Linear

```{r}
ggplot(data, aes(x = X_transformed, y = Y_transformed)) +
  geom_point() +
  geom_smooth(method = "loess", se = FALSE) +
  labs(x = "Transformed X", y = "Transformed Y", title = "Scatter Plot Transformed X vs Transformed Y with Trend Line") +
  theme_minimal()
```

# Mencari Persamaan Regresi Setelah Transformasi

```{r}
library(dplyr)

data <- data %>% mutate(X_transformed = sqrt(X))

data <- data %>% mutate(Y_transformed = sqrt(Y))
```

Syntax di atas merupakan proses menambahkan dua kolom baru dengan nama X_transformed dan Y_transformed.

## Persamaan Regresi

```{r}
(modelbaru <- lm(Y_transformed ~ X_transformed, data=data))
```

Dugaan persamaan regresi setelah transformasi : $$ YÌ‚ = 8.71254 -0.81345X_1$$

# Cek Asumsi Persamaan Regresi Hasil Transformasi

## Uji Formal Kondisi Gauss-Markov

### 1. Nilai harapan sisaan sama dengan nol

$$
H_0 : Âµ = 0 
$$ $$ H_1 : Âµ â‰  0 $$

```{r}
t.test(modelbaru$residuals,mu = 0,conf.level = 0.95)
```

Dalam selang kepercayaan 95%, p-value \> 0.05 sehingga tidak cukup bukti untuk menolak H_0. Artinya,nilai harapan sisaan sama dengan nol.

### 2. Ragam sisaan homogen

$$
H_0 : \text {homogen} 
$$ $$
H_1 : \text {tidak homogen}
$$

```{r}
cek.homogen = lm(formula = abs(modelbaru$residuals) ~ X_transformed, 
    data = data)
summary(cek.homogen)
```

```{r}
library(lmtest)

bptest(modelbaru)
```

```{r}
library(car)

ncvTest(modelbaru)
```

Dalam selang kepercayaan 95%, p-value \> 0.05 sehingga tidak cukup bukti untuk menolak H_0. Artinya, ragam sisaan homogen.

### 3. Sisaan saling bebas

$$
H_0 : \text {Saling bebas} 
$$ $$
H_1 : \text {Tidak saling bebas} 
$$

```{r}
library(randtests)
runs.test(modelbaru$residuals)
```

Berdasarkan Runs Test, dalam selang kepercayaan 95%, p-value \> 0.05 sehingga tidak cukup bukti untuk menolak H_0. Artinya, sisaan saling bebas.

```{r}
library(lmtest)
dwtest(modelbaru)
```

Berdasarkan Durbin-Watson Test, dalam selang kepercayaan 95%, p-value \> 0.05 sehingga tidak cukup bukti untuk menolak H_0. Artinya, autokorelasi sama dengan nol.

## Uji Formal Normalitas Sisaan

$$
H_0 : \text {Menyebar normal} 
$$ $$
H_1 : \text {Tidak menyebar normal} 
$$

```{r}
ks.test(modelbaru$residuals, "pnorm", mean=mean(modelbaru$residuals), sd=sd(modelbaru$residuals))
```

```{r}
library(car)
shapiro.test(modelbaru$residuals)
```

Dalam selang kepercayaan 95%, p-value \> 0.05 sehingga tidak cukup bukti untuk menolak H_0. Artinya, galat menyebar normal.

### Kesimpulan

Berdasarkan hasil uji asumsi, model regresi yang dihasilkan setelah melakukan transformasi pola parabola menjadi pola linear adalah model terbaik karena memenuhi semua asumsi. Persamaan regresi terbaik : $$ YÌ‚ = 8.71254 -0.81345X_1 $$
